【裁判字號】    94,易,2398
【裁判日期】    950322
【裁判案由】    偽造文書
【裁判全文】
臺灣臺中地方法院刑事判決              94年度易字第2398號
公  訴  人  臺灣臺中地方法院檢察署檢察官
被      告  丙○○
上列被告因偽造文書案件，經檢察官提起公訴（94年度偵續字第
348號），本院判決如下：
    主    文
丙○○意圖為第三人不法之所有，以詐術使人將本人之物交付，
處拘役伍拾日，如易科罰金，以參佰元折算壹日。
    犯罪事實及理由
一、丙○○自民國93年2月間起，擔任設於高雄市○○區○○路
    168號之得利汽車貨運有限公司（下稱得利公司）臺中地區
    之營業所組長，負責承攬彰化及臺中地區郵件委外運輸、人
    事調度等工作，且依其前開職務，必須每月分上下半月2次
    製作該公司臺中地區員工日報表回報高雄總公司，以利該公
    司之會計人員核發員工薪資，為從事業務之人。詎其明知丁○○係自93年2月16日起，始正式在得利公司臺中地區任職
    司機，竟意圖為丁○○不法之所有，並為遂行此犯意，基於
    行使業務上登載不實文書之犯意，於93年2月15日至同年月
    25日期間之某時，在其職務上所製作之93年2月份上半月員
    工日報表上，虛偽記載丁○○自93年2月2日到職及同年月8
    日、15日加班之內容，並將該日報表回報得利公司高雄總公
    司之會計而予行使，致得利公司會計人員陷於錯誤，誤認丁○○於前揭時間到職及加班，於同年2月25日核發2月上半月
    份薪資時，核發薪資新台幣（下同）1萬4000元予丁○○，
    足以生損害於得利公司之財物及對薪資管理之正確性。
二、訊據被告丙○○固坦承自93年2間起，擔任得利公司臺中地
    區之營業所組長，負責承攬彰化及臺中地區郵件委外運輸、
    人事調度，且每月2次製作該公司臺中地區之員工日報表，
    用以回報高雄總公司憑以核發薪資，並於93年2月上半月之
    員工日報表記載前揭丁○○到職及加班日期等事實，惟矢口
    否認有何詐欺及行使業務登載不實文書之犯罪故意，辯稱：
    伊係因事務繁忙致生疏忽云云。經查：
(一)前揭被告回報得利公司之員工日報表上記載丁○○不實之到
    職及加班日，致得利公司會計承辦人員陷於錯誤，誤認丁○○於前揭時間到職及加班，核發薪資1萬4000元予丁○○等
    情，業據證人即告訴人得利公司代表人乙○○於檢察官偵訊
    及本院審理中、證人甲○○即得利公司前會計人員於本院審
    理中證述在卷，並有得利公司員工93年2月份上半月日報表
    一紙 (94年偵字第3506號卷第25頁)、得利公司承攬中華郵
    政股份有限公司 (下稱中華郵政)彰化郵局郵局郵件運輸日/
    月報表一份 (下稱郵件報表，同前偵卷第28頁)在卷可稽，
    又證人丁○○於本院亦證稱: 伊確係於93年2月15日至20 日
    間之某日始至得利公司任職，伊於93年2月份之薪資確有溢
    發，嗣亦遭得利公司扣還等語 (本院卷第33至34頁)。
(二)證人甲○○於本院證稱: 得利公司核發台中地區司機之薪資
    係以被告回報高雄總公司之日報表為準，並無其它資料，因
    得利公司薪水一個月發2次，上半月是25日發薪，下半月是
    10日發薪，又每月份上、下半月之日報表，須在發薪水前傳
    真回高雄總公司，傳真之日期都不一定，但都在發薪前等語
    (本院卷第92頁)，核與被告供述相符 (本院卷第97頁)，則
    以93年2月上半月之日報表所記載者，既為該月1日至15日之
    工作記錄，而須於同月25日前回報高雄總公司，被告亦供稱
    : 日報表係每半個月寫一次，上半月是在15日左右等語 (
    本院卷第15頁)，堪認本案前揭93年2月份上半月之日報表之
    製作及回報予得利公司高雄公司會計人員之日期，應係於93
    年2月15日至同年月25日期間內之某時。又丁○○既係於93
    年2 月16日始到職上班，且其距被告回報2月份上半月日報
    表至總公司之日期，時間甚近，且丁○○之到職日為2月下
    半月，其到職日及相關之加班記載，均應記載於2月份下半
    月之日報表中，衡情被告應無將丁○○到職及加班日誤載為
    上半月即2月2日之可能，被告辯稱疏忽云云，顯難採信，被
    告確有行使業務登載不實文書之故意，堪予認定。再本案之
    日報表，其上僅記載有得利公司司機之到職日及加班日，核
    無其它之記載，又製作該日報表之目的，既係為核算司機之
    工作日數據以核發薪資，已如前述，是被告虛偽製作並行使
    該日報表，顯係意圖使丁○○獲取不法之利益，其進而行使
    前揭日報表，致得利公司會計人員陷於錯誤核發薪資1萬
    4000元予丁○○，被告自亦具詐欺之故意甚明。
(三)綜上所述，本案事證明確，被告所辯，顯係卸責之詞，不足
    採信，其犯行堪以認定。
三、核被告所為，係犯刑法第二百十六條、第二百十五條之行使
    業務上登載不實文書罪，及同法第三百三十九條第一項之詐
    欺取財罪。被告將不實事項登載於業務上文書之低度行為，
    應為行使之高度行為所吸收，不另論罪。又其所犯上開行使
    業務上登載不實文書罪及詐欺取財罪間，有方法目的之關係
    ，為牽連犯，應依刑法第五十五條之規定從較重之詐欺取財
    罪處斷。公訴人起訴意旨固認被告係先後於93年2月2日、8
    日、15日，在其職務上所製作之員工日報表上，連續虛載丁○○任職 (加班)之內容，惟查被告係每半個月結束時始製
    作該員工日報表一次並回報得利公司高雄總公司一節，業據
    被告供述在卷 (本院卷第15頁)，又該報表內容簡略已如前
    述，衡情被告亦無依日虛偽為丁○○前揭於2月2日、8日、
    15 日到職及加班記載之必要，是應認被告就丁○○之到職
    及加班之虛偽記載，均係於於93年2月15日至同年月25日之
    某時以一行為為之，起訴書認被告係連續分數次填載容有未
    洽，附此敘明。公訴人起訴事實雖未敘及被告詐欺取財之犯
    行，然該部分事實與公訴人起訴之犯罪事實既具牽連犯之裁
    判上一罪關係，已如前述，應為起訴效力所及，本院自應併
    予審究。爰審酌被告素行尚佳，得利公司業已向丁○○扣抵
    所溢發之薪資，所受損害非鉅，惟被告犯後未能坦承犯行等
    一切情狀，量處如主文所示之刑，並諭知易科罰金之折算標
    準。
四、不另為無罪諭知部分
(一)公訴意旨另略以: 被告明知戊○○係自93年年3月9日起，始
    正式在得利公司臺中地區任職，竟基於行使業務上登載不實
    文書之犯意，於93年3月2日，在其職務上所製作之員工日報
    表上，虛載戊○○自93年3月2日任職之內容，並持以向得利
    公司之會計行使，致該公司會計溢發薪資7000元予戊○○，
    足以生損害於得利公司之財物及其對薪資管理之正確性，因
    認被告此部分亦涉犯刑法第216條之行使215條之業務登載不
    實文書罪嫌。
(二)按犯罪事實應依證據認定之，無證據不得認定犯罪事實；又
    不能證明被告犯罪者，應諭知無罪之判決，刑事訴訟法第一
    百五十四條第二項、第三百零一條第一項分別定有明文；且
    認定不利於被告之事實，須依積極證據，苟積極證據不足為
    不利於被告事實之認定時，即應為有利於被告之認定，更不
    必有何有利之證據；再另告訴人之告訴，係以使被告受刑事
    追訴為目的，是其陳述是否與事實相符，仍應調查其他證據
    以資審認 (最高法院30年上字第816判例、52年度台上字第
    13 00號判例參照)。
(三)訊據被告堅決否認有此部分犯行，辯稱: 伊於93年3月間因
    故受傷住院，嗣因得利公司負責人乙○○請伊呈報戊○○之
    到職日期，伊仍依印象回報戊○○係於3月2日到職等語。經
    查: 證人乙○○於本院證稱: 前揭戊○○部分，因郵件報表
    戊○○係於93年3月9日始有簽註之記錄，故伊認被告有為戊○○到職日之虛偽記載等語 (本院卷第40頁)，惟查依告訴
    人於偵查中所提出之員林線郵件報表 (員林線、同前偵卷第
    26頁)，戊○○固係於93年3月9日始於該報表上為駕駛人簽
    註，然依告訴人另提出之員林/台中線郵件報表一紙 (同前
    偵卷第27頁)，戊○○則於93年3月8日即有為郵件報表駕駛
    人之簽註，又依中華郵政臺中郵件處理中心函覆本院之「郵
    件委外運輸開車時間登記表」 (本院卷第69頁)，戊○○於
    該登記表上於93年3月6日即有為駕駛人之簽註，是要難僅以
    前揭員林線之郵局郵件報表，逕認戊○○之到職日為93年3
    月9日。再證人戊○○於檢察官偵訊及本院均證稱: 伊係93
    年3月2日正式起薪任職得利公司之司機，因伊所接任之司機
    於離職前已預先於郵件報表上蓋章，伊接任後亦未將之塗改
    ，致伊實際上班日與該郵件報表有不符之情形等語 (同前偵
    卷第32頁、本院卷第36、37頁)，是公訴意旨認戊○○係自
    93年年3月9日起任職一節，顯有所疑。參以被告於本院供稱
    : 伊係於93年3月6日受傷住院至同年3月19日始出院，伊之
    薪資自受傷後即停薪等語 (本院卷第94頁)，而被告於93年3
    月6日主張工作中受傷即未再回得利公司任職，且於93年3月
    間僅支薪7000元等情，亦有得利公司陳報狀一份及函附之得
    利公司薪資表一份在卷可稽 (本院卷第57、58頁)，足見被
    告於戊○○到職後至第一次領薪之工作期間 (93年3月上半
    月)，確適值住院受傷而未於得利公司實際任職，被告於戊○○到職及工作期間既受傷且住院有相當期間，又於受傷後
    未再回得利公司任職，被告嗣應得利公司之要求回報戊○○
    之到職日期，自難期臻詳確，從而縱被告所回報戊○○之到
    職日職與實際到職日期不符，亦難逕認被告有何行使業務登
    載不實文書之犯罪故意。綜上所述，被告此部分犯嫌，公訴
    人除前揭郵件報表外，別無其它舉證證明，揆諸前揭說明，
    公訴人所舉證據，客觀上尚不足以證明被告有此部分犯行，
    公訴人所指被告此部分之犯罪事實，仍有合理之懷疑存在，
    因認被告此部分犯罪尚屬不能證明，惟公訴人認此部分與前
    揭論罪科刑部分有裁判上一罪之關係，爰不另為無罪之諭知
    。
據上論結，應依刑事訴訟法第二百九十九條第一項前段，刑法第
第三百三十九條第一項、第二百十六條、第二百十五條、第五十
五條、第四十一條第一項前段，罰金罰鍰提高標準條例第一條前
段、第二條，判決如主文。
中    華    民    國    95    年    3     月    22    日
                  臺灣臺中地方法院刑事第二庭
                          審判長法  官  林清鈞
                                法  官  陳姵君
                                法  官  郭書豪
右正本證明與原本無異。
如不服本判決，應於判決送達後十日內向本院提出上訴狀，上訴
於臺灣高等法院臺中分院 (須附繕本)。
中    華    民    國    95    年    3     月    23    日
                                書記官  陳美虹
附錄論罪科刑法條
刑法第二百十六條：
行使第二百十條至第二百十五條之文書者，依偽造、變造文書或
登載不實事項或使登載不實事項之規定處斷。
刑法第二百十五條：
從事業務之人，明知為不實之事項，而登載於其業務上作成之文
書，足以生損害於公眾或他人者，處三年以下有期徒刑、拘役或
五百元以下罰金。
刑法第三百三十九條第一項：
意圖為自己或第三人不法之所有，以詐術使人將本人或第三人之
物交付者，處五年以下有期徒刑、拘役或科或併科一千元以下罰
金。


司法院資訊處製作；財團法人民間司法改革基金會備份。
